【裁判字號】    92,自,28
【裁判日期】    920707
【裁判案由】    過失傷害
【裁判全文】
臺灣彰化地方法院刑事判決                            九十二年度自字第二八號
    自  訴  人  吳美玲
    輔  佐  人  甲○○
  （為自訴人之父親）
    被      告  乙○○
右列被告因過失傷害等案件，經自訴人提起自訴，本院判決如左：
        主  文
乙○○因過失傷害人，處拘役伍拾日，如易科罰金，以佰元折算壹日。其餘被訴部
分無罪。
        事  實
一、乙○○於民國九十二年二月二十日下午十時許，因購物後欲行返家，乃駕駛車牌
    號碼二Ｋ─五０三三號自小客車，沿臺中市○區○○路口往忠明路方向行駛，途
    經該路段與忠明路口時，於燈號顯示直行綠燈而欲穿越路口之際，本應注意汽車
    行駛時，駕駛人應注意車前狀況，並隨時採取必要之安全措施，而依當時天候晴
    、夜間有照明、路面乾燥、無缺陷、無障礙物，且視距良好等一切情狀，並無不
    能注意之情事，竟疏未注意同向右前方適有亦疏未注意遵守燈光號誌、騎乘車牌
    號碼ＧＸ七─六六三號重型機車之吳美玲，騎乘前開機車因欲左轉而未讓依號誌
    指示直行車先行、不當進入路口外側快車道而來之情狀，乙○○因一時避煞不及
    ，所駕駛之前開自小客車右前車頭乃碰撞吳美玲騎乘之上開機車，使吳美玲因而
    受有左股骨近端粉碎性骨折之傷害。乙○○肇事後，於有偵查犯罪職權之機關或
    個人發覺其犯罪前，隨即以電話報警，並主動向前往現場處理本件車禍之員警丙
    ○○坦承肇事而自首，且主動接受裁判。
二、案經吳美玲提起自訴。
        理  由
壹、有罪部分：
一、訊據被告乙○○固坦承於右揭時、地，因購物完欲返家，駕車與自訴人吳美玲所
    騎乘之機車發生碰撞等情不諱，然矢口否認有何過失犯行，辯稱：係自訴人騎駛
    機車在突發之狀況下過來撞伊，伊並無疏失云云。惟查：（一）右揭事實，業據
    自訴人迭次於警訊訪談筆錄、本院訊問及審理時指訴綦詳，且有輔佐人甲○○於
    本院訊問及審理時之陳述。又衡以被告所駕駛之自小客車因本件車禍係受有右前
    車頭處之損壞，有照片六幀在卷可憑，足稽車禍發生之前，自訴人係騎乘機車位
    於被告所駕車輛之右前方處，被告應可注意到自訴人騎駛機車之動態，並採取必
    要之安全措施；被告辯稱伊並無疏失云云，顯係事後卸責之詞，無可採信。（二
    ）又按汽車行駛時，駕駛人應注意車前狀況，並隨時採取必要之安全措施，道路
    交通安全規則第九十四條第三項定有明文，被告駕車行經上開路口，自應遵守上
    開規定，而參以當時天候晴、夜間有照明、路面乾燥、無缺陷、無障礙物、視距
    良好等一切情狀，並無不能注意之情事，有道路交通事故調查報告表一份在卷可
    稽，被告顯無不能注意之情事，詎其竟疏未注意同向右前方適有亦疏未注意遵守
    燈光號誌、騎乘車牌號碼ＧＸ七─六六三號重型機車之自訴人，欲左轉而未讓依
    號誌指示直行車先行、不當進入路口外側快車道而來之情狀，被告因一時避煞不
    及，所駕駛之前開自小客車右前車頭乃碰撞自訴人騎乘之上開機車，使自訴人因
    而受有左股骨近端粉碎性骨折之傷害，被告自應負過失責任，且其過失行為與自
    訴人所受傷害間，具有相當因果關係；而自訴人騎乘機車行經上開路口欲左轉時
    ，雖亦疏未讓依號誌指示直行之被告車輛先行、不當進入路口外側快車道，且因
    當時燈號係直行綠燈（此據自訴人於警訊訪談筆錄中陳明），被告具有優先路權
    ，故自訴人之上開疏失應為肇事之主因（被告之過失則為肇事次因），然此仍無
    解於被告過失責任之認定。（三）再本件經臺灣省臺中市區車輛行車事故鑑定委
    員會鑑定之結果，亦同認：自訴人駕駛重機車於路口號誌顯示「直行箭頭綠燈」
    時段不當往左進入路口外側快車道處，未讓依號誌指示直行車先行，為肇事主因
    ；被告駕駛自小客車疏未注意車前狀況，為肇事次因，有臺灣省臺中市區車輛行
    車事故鑑定委員會九十二年五月九日中市鑑字第九二０三八八號函附之鑑定意見
    書一件在卷可佐。（四）此外，復有證人丙○○於本院訊問時之證述、診斷證明
    書一件、照片十七幀在卷可佐，本件事證明確，被告前開過失犯行洵堪認定
    。
二、核被告所為，係犯刑法第二百八十四條第一項前段之普通過失傷害罪。又被告肇
    事後，於有偵查犯罪職權之機關或個人發覺其犯罪前，隨即以電話報警，並主動
    向前往現場處理本件車禍之員警丙○○坦承肇事而自首，且主動接受裁判一節，
    業據被告供明在卷，復有被告提出之和信電訊股份有限公司通話明細一件在卷可
    考，並經證人丙○○於於本院審理時到庭證述屬實，應依刑法第六十二條前段規
    定，減輕其刑。爰審酌被告之過失程度（自訴人亦與有過失，且係肇事之主因，
    被告之過失則為肇事次因）、自訴人所受傷害之程度及犯罪後之態度等一切情狀
    ，量處如主文所示之刑，並諭知易科罰金之折算標準，以資懲儆。
貳、無罪部分：
一、自訴意旨另略以：被告乙○○於九十二年二月二十日下午十時許，駕駛車牌號碼
    二Ｋ─五０三三號自小客車，沿臺中市○區○○路口往忠明路方向行駛，途經該
    路段與忠明路口時，不慎與自訴人騎乘之車牌號碼ＧＸ七─六六三號重型機車碰
    撞，使自訴人受有左股骨近端粉碎性骨折之傷害而肇事後，竟起意欲駕車逃逸，
    於將車輛駛至對面馬路後，始遭不詳姓名之路人攔獲，因認被告涉犯刑法第一百
    八十五條之四之駕駛動力交通工具肇事，致人受傷而逃逸罪。
二、按犯罪事實應依證據認定之，無證據不得推定其犯罪事實，刑事訴訟法第一百五
    十四條定有明文；而認定不利於被告之事實，須依積極證據，苟積極證據不足為
    不利於被告事實之認定時，即應為有利被告之認定，更不必有何有利之證據，最
    高法院三十年上字第八一六號著有判例可資參照。
三、自訴人認被告涉有上開罪嫌，無非係以不詳姓名之路人曾告知自訴人被告有逃逸
    之情事為其論據。惟訊據被告堅決否認何前開犯行，辯稱：車禍後伊因怕妨害路
    口交通，才將車輛駛至路旁，並無逃逸之意，且其於車禍後隨即以其所有之00
    00000000號行動電話，撥打一一九請求消防隊人員前來救助，並撥打一
    一０報警，並在現場等候員警前來處理，並無逃逸之行為等語。
四、本院查：被告肇事後，確有以其所有之0000000000號行動電話，撥打
    一一九請求協助及撥打一一０報警，並在現場等候處理本案之員警丙○○到場，
    且主動告知丙○○警員與自訴人騎乘機車碰撞之自小客車係伊駕駛等情，有被告
    提出之和信電訊股份有限公司通話明細一份在卷可稽，並經證人丙○○於本院訊
    問時到庭證述屬實，足稽被告辯稱伊並無逃逸之犯行等語與事實相符而為可採。
    而自訴人雖陳稱有不詳姓名之路人告知其車禍後，被告曾駕車逃逸並遭攔獲云云
    ，惟自訴人無法舉出前開路人之真實姓名、年籍、住址等資料供以查證，自訴人
    此部分之指訴，尚乏證據可佐，難以採信。此外，復查無其他積極確切之證據，
    足資證明被告有何自訴人指訴之駕駛動力交通工具肇事，致人受傷而逃逸之犯行
    ，既不能證明犯罪，揆諸前揭說明，自應諭知被告無罪之判決，以免冤抑。
據上論斷，應依刑事訴訟法第三百四十三條、第二百九十九條第一項前段、第三百零
一條第一項，刑法第二百八十四條第一項前段、第六十二條前段、第四十一條第一項
前段，罰金罰鍰提高標準條例第一條前段、第二條，判決如主文。
中      華      民      國    九十二    年      七      月      七      日
                                臺灣彰化地方法院交通法庭
                                      法      官  李  雅  俐
右正本證明與原本無異。
如不服本判決，應於判決送達後十日內，向本院提出上訴狀（須附繕本）。
告訴人或被害人對於判決如有不服具備理由請求檢察官上訴者，其上訴期間之計算係
以檢察官收受判決正本之日期為準。
                                      法院書記官  陳  秀  娟
中      華      民      國    九十二    年      七      月      十四    日
附錄論罪科刑法條：
刑法第二百八十四條第一項：
因過失傷害人者，處六月以下有期徒刑、拘役或五百元以下罰金，致重傷者，處一年
以下有期徒刑、拘役或五百元以下罰金。


司法院資訊處製作；財團法人民間司法改革基金會備份。
